最高法院刑事判決　　　　　　　　　　　　　　　九十三年度台上字第五一九七號
　　上　訴　人　乙○○
　　　　　　　　甲○○
　　　　　　　　　　　　︵現羈押於台灣台北看守所︶
　　　　　　　　丙○○
　　右　一　人
　　選任辯護人　李怡卿律師
　　　　　　　　許巍騰律師
右上訴人等因擄人勒贖等罪案件，不服台灣高等法院中華民國九十三年六月十七日第
二審判決︵九十三年度上訴字第一○九五號，起訴案號：台灣士林地方法院檢察署九
十二年度偵字第一○三五、一二一三、二四四一、二八五六、三○三一、三五六五號
︶，提起上訴，本院判決如左：
    主  文
原判決關於甲○○、乙○○擄人勒贖部分撤銷，發回台灣高等法院。
其他上訴駁回。
    理  由
甲、甲○○、乙○○擄人勒贖部分︵即撤銷部分︶：
本件原判決撤銷第一審關於乙○○擄人勒贖部分之科刑判決，改判仍論處乙○○共同
意圖勒贖而擄人罪刑，並維持第一審關於甲○○擄人勒贖部分論處甲○○共同意圖勒
贖而擄人罪刑之判決，駁回檢察官該部分在第二審之上訴，固非無見。
惟按：一、﹁被告以外之人於審判外之言詞或書面陳述，除法律有規定外，不得作為
證據。﹂、﹁被告以外之人於偵查中向檢察官所為之陳述，除顯有不可信之情況者外
，得為證據。﹂、「被告以外之人於檢察事務官、司法警察官或司法警察調查中所為
之陳述，與審判中不符時，其先前之陳述具有較可信之特別情況，且為證明犯罪事實
存否所必要者，得為證據。﹂民國︵下同︶九十二年二月六日修正公布，同年九月一
日施行之刑事訴訟法第一百五十九條第一項、第一百五十九條之一第二項、第一百五
十九條之二分別定有明文。原判決就被害人周耿弘、伊曼達及證人羅傑里歐、周耿民
、周林良如等人分別於警詢或檢察官偵查中之供詞，併採為論罪之依據，未說明該原
屬被告以外之人於審判外之陳述，何以合於傳聞法則之例外而得採為證據之理由，自
嫌理由欠備。二、有罪判決書所記載之犯罪事實，為論罪科刑適用法律之基礎，故凡
於適用法律有關之重要事項，必須詳加認定，明確記載，然後於理由內敘明犯罪事實
所憑之證據及認定之理由，始足為適用法律之依據。原判決事實欄載稱：﹁丙○○、
乙○○二人將周耿弘綁架至富山街居所當日，綜合上情即察覺情況與一般討債方式有
異，遂一再懷疑侯宏吉、甲○○招募渠等係實施擄人勒贖犯行而非單純押人討債惟仍
蓄意為之，直至九十二年一月十七日，丙○○、乙○○見侯宏吉、甲○○遲遲未有處
理債務之相關消息，至此，丙○○、乙○○二人即確認架擄周耿弘之行動自由，並非
單純之催討債務，而係遭渠等擄人勒贖之行為，惟為貪圖高利，乃確定地變更犯意為
擄人勒贖，與侯宏吉、甲○○共同基於意圖勒贖而擄人之犯意聯絡，繼續在現場看守
周耿弘，控制其行動﹂云云，然依其理由就認定乙○○參與擄人勒贖犯行部分之論斷
，係說明：乙○○初始僅係與丙○○共同基於妨害自由之犯意聯絡而實施犯罪，其等
在擄得周耿弘後，接連數日看守周耿弘，事後應可知悉綁得對象，與初始討債事主並
非同一人，而查覺其等所為明顯與一般欠債事主討債之情形有異，並心生懷疑進而互
相討論，確知係擄人勒贖案件，縱其等初始係以妨害自由之犯意而為參與，就共犯侯
宏吉、甲○○所為之擄人勒贖之犯行，難謂無於嗣後變更犯意，而基於擄人勒贖犯意
續予參與犯行各等情︵見原判決第二十八至三十八頁︶，其對於乙○○如何變更犯意
，而與甲○○、侯宏吉、丙○○之擄人勒贖犯行間，亦具共同之犯意聯絡，並未敘明
其認定之依據，亦嫌理由不備。以上或為甲○○、乙○○上訴意旨所指摘，或為本院
得依職權調查之事項，應認原判決關於甲○○、乙○○擄人勒贖部分有撤銷發回更審
之原因。
乙、丙○○擄人勒贖部分：
按刑事訴訟法第三百七十七條規定，上訴於第三審法院，非以判決違背法令為理由，
不得為之。是提起第三審上訴，應以原判決違背法令為理由，係屬法定要件。如果上
訴理由狀並未依據卷內訴訟資料具體指摘原判決不適用何種法則或如何適用不當，自
應認其上訴為違背法律上之程式，從程序上予以駁回。本件上訴人丙○○就擄人勒贖
部分不服原審判決，於九十三年七月二日提起第三審上訴，其於聲明上訴狀僅稱其對
原判決認事用法，尚難甘服云云，核其既未依據卷內訴訟資料具體指摘原判決不適用
何種法則或如何適用不當。依首揭說明，應認此部分上訴違背法律上之程式，予以駁
回。
丙、甲○○、乙○○、丙○○收受贓物部分：
按最重本刑為三年以下有期徒刑之罪之案件，經第二審判決者，不得上訴於第三審法
院，刑事訴訟法第三百七十六條第一款定有明文。本件上訴人甲○○、乙○○、丙○
○因擄人勒贖等罪案件，其中收受贓物部分，原審係依刑法第三百四十九條第一項論
處罪刑，查該罪之法定最重本刑為三年以下有期徒刑，依首開說明，既經第二審判決
，自不得上訴於第三審法院，上訴人等竟對之提起上訴，顯為法所不許，應併予駁回
。
據上論結，應依刑事訴訟法第三百九十七條、第四百零一條、第三百九十五條前段，
判決如主文。
中　　　華　　　民　　　國　　九十三　　年　　　十　　　月　　　七　　　日
                              最高法院刑事第十庭
                                  審判長法官  呂　潮　澤
                                        法官  吳　昆　仁
                                        法官  孫　增　同
                                        法官  吳　昭　瑩
                                        法官  洪　明　輝
      右正本證明與原本無異
                                              書  記  官
中　　　華　　　民　　　國　　九十三　　年　　　十　　　月　　 十一 　　日
                                                                       Ｍ
